臺灣高等法院花蓮分院刑事判決
上　訴　人　臺灣臺東地方法院檢察署檢察官
上　訴　人
即　被　告　丙○○
　　　　　　　　　　現於臺灣花蓮監獄花蓮分監
上　訴　人
即　被　告　丁○○
　　　　　　　　　　現於臺灣花蓮看守所
前列2人共同
選任辯護人　張政衡律師
上　訴　人
即　被　告　乙○○
　　　　　　　　　　現於臺灣花蓮看守所
選任辯護人　魏辰州律師
上列上訴人因違反毒品危害防制條例等案件，不服臺灣臺東地方
法院93年度重訴字第8號中華民國94年1月3日第1審判決（起訴案
號：臺灣臺東地方法院檢察署93年度偵字第1512號），提起上訴
，判決後，經臺灣最高法院發回更審。本院判決如下：
    主  文
一、原判決關於丙○○販賣第一級毒品、丁○○幫助販賣第一級
    毒品及乙○○部分撤銷。
二、丙○○共同連續販賣第一級毒品，處無期徒刑，褫奪公權終
    身，扣案如附表所示編號一之毒品沒收並銷毀之，編號二之
    金錢沒收，如不能沒收時，以其財產抵償之，其餘附表之物
    品均沒收。
三、丁○○連續運輸第一級毒品，處無期徒刑，褫奪公權終身。
四、乙○○共同連續販賣第一級毒品，處無期徒刑，褫奪公權終
    身，扣案如附表所示編號一之毒品沒收並銷毀之，編號二之
    金錢沒收，如不能沒收時，以其財產抵償之，其餘附表之物
    品均沒收。
    事　實
一、丙○○原以從事營造工程為業，惟因營造業長期不景氣，思
    欲另謀發展，乃於民國（下同）92年4、5月間，前往泰國投
    資考察，因故結識乙○○以及乙○○姊夫綽號「阿相」之趙
    坤相後，得知可以從泰國走私毒品販售牟利，乃約定由丙○○回到臺灣接應，趙坤相先從泰國將毒品混充木材裝入貨櫃
    後，經過臺灣基隆港或高雄港報關走私進口，再由丙○○借
    用他人名義申請報關，領取物品，將領得的毒品先用貨運方
    式運回丙○○位於臺東縣卑南鄉○○村○○○街86巷32號住
    處藏放，再依照趙坤相的指示將毒品交給趙坤相指定之人，
    並依照每交付1塊海洛因磚新臺幣20萬元的比例交付丙○○
    報酬，再由趙坤相派乙○○到臺灣與丙○○會同處理交付海
    洛因、受取款項及給付報酬等事宜，丙○○因恐一人無法完
    成，因此又找了當時在臺中地區工作的弟弟丁○○幫忙運送
    毒品，丙○○、丁○○以及乙○○因而基於概括之犯意分別
    有下列的犯行。
二、丙○○與趙坤相約定走私進口毒品的交易後，為了順利完成
    走私毒品的犯行，在回到臺灣之後，就準備先行測試走私毒
    品的適當途徑，丙○○為了避免讓自己的姓名被發覺，因此
    決定假用「彭泉富」的名字向海關申請進口貨物，並與趙坤
    相約定先行進口若干家俱木材等物品。丙○○乃單獨基於行
    使偽造私文書的犯意，先於民國92年10月21日，以自泰國進
    口木桌椅之方式，自稱係「彭泉富」，委託不知情之高雄市
    長億報關有限公司（以下簡稱長億報關）人員許瑞芬辦理報
    關手續後，再由許女代為僱請不詳貨運公司之卡車載貨至臺
    東縣卑南鄉○○村○○○街86巷32號丙○○父親及其弟丁○○共同居住之住處，交予丙○○收受，丙○○並於送貨單上
    偽簽「彭泉富」名字，表示已由彭泉富本人收受貨物之意後
    ，交由不詳姓名卡車司機收執，足生損害於彭泉富之權益。
    丙○○在測試順利完成之後，乃與趙坤相進行走私毒品以及
    販賣毒品的犯行。
三、93年1月間，明知海洛因是不得進口臺灣的物品，仍先由趙
    坤相在泰國將44塊 (每塊重9兩3)之海洛因磚藏放在貨櫃內
    的木製桌腳中，交由WANHAI 161貨輪自泰國私運至臺灣，於
    93 年1月21日運抵高雄港後。再由丙○○以「彭泉富」名義
    委託不知情之長億報關人員許瑞芬辦理報關手續，並由許女
    代為僱請不知情之卡車司機載至前揭丙○○住處交予丙○○
    收受，丙○○並基於同前偽造文書之概括犯意，再度偽簽「
    彭泉富」名字於送貨單，足生損害於彭泉富之權益。丙○○
    取得毒品之後，靜待趙坤相的指示，準備交付毒品並收取應
    得的報酬，嗣後，乙○○依照趙坤相的指示從泰國抵達臺灣
    ，再到臺東與丙○○會合之後，洽談收取款項、交付毒品以
    及報酬，經過以電話與趙坤相聯繫洽商後，確定將其中40塊
    海洛因磚交給趙坤相所指定住於臺北縣三重市人士，並由乙○○收取款項後轉匯給趙坤相，其餘4塊海洛因磚則由丙○○自行出售，並從中收取80萬元作為報酬，雙方約定既定，
    隨即於同月下旬，由丙○○駕車搭載乙○○，帶著海洛因磚
    ，準備依照趙坤相的指示把海洛因交給指定的人，並把4塊
    海洛因轉售，並收取報酬。在抵達臺北縣三重市後，2人與
    丁○○會合後，由乙○○再與趙坤相連繫，由趙坤相將指定
    人士的所在以及電話通知乙○○，乙○○乃與丙○○、丁○○把海洛因運送到指定地點上交給該特定人士，款項則由該
    特定人士逕予趙坤相處理。丙○○、丁○○隨即再與乙○○
    一同帶著剩餘的海洛因磚駕車往南行駛，抵達彰化縣花壇鄉
    ，將海洛因磚4塊以每塊80萬元的價格出售給綽號「雞哥」
    之不詳姓名成年人士，丙○○共收取320萬元，但因其中夾
    雜有假鈔，扣除假鈔後實際所得277萬元。
四、93年4月中旬，丙○○又基於同前之販賣毒品、私運毒品進
    口臺灣的概括犯意，仍由趙坤相在泰國將每條重約2百公克
    的海洛因共計372條藏放在木製扶手，裝入貨櫃內，交由KOT
    AHADIAN貨輪於同年月17日私運至基隆港，並將報價單、裝
    箱明細等資料直接傳真至長億報關，惟因進貨港在基隆，長
    億報關行許瑞芬轉而委託長億報關聯行之利東報關行代為處
    理報關事宜，並代為僱請不知情之貨車將木製扶手連同海洛
    因載至臺東縣卑南鄉○○村○○○街86巷32號住處，由丙○○收受，丙○○承前偽造文書之概括犯意，在送貨單上偽簽
    「彭泉富」之姓名，足生損害於彭泉富之權益。丙○○取得
    毒品之物，仍然靜待趙坤相的指示，準備將毒品分別交付趙
    坤相所指示的人，並將部分毒品出售圖利抵收報酬，而且由
    於前一次成功販售的經驗，丙○○向趙坤相要求更多可以自
    行出售的毒品數量。雙方協議後，仍由乙○○到臺東，與丙○○會合之後，在4月18日由丙○○及乙○○將其中160條海
    洛因，運至臺東縣臺東市○○路你會紅ＫＴＶ店前交付予趙
    坤相所指定之綽號「阿財」之成年人；將其中40條海洛因，
    運至臺東縣三仙台某處交付予趙坤相所指定之姓名、年籍均
    不詳之成年人。5月15日由乙○○將其中40條海洛因運送至
    高雄市霖園飯店（現更名為寒軒飯店）前交付趙坤相所指定
    姓名、年籍均不詳之林先生。其餘132條海洛因則由丙○○
    自行負責販賣並從中收取販售所得當作報酬，丙○○乃與乙○○帶著其中的90條海洛因，到達臺中與丁○○會合之後，
    由丁○○駕車尾隨丙○○運送毒品，先後依丙○○之指示，
    將海洛因運至臺東三仙台、桃園、宜蘭、臺中及臺北等地，
    由丙○○以每條40萬元之價格、共計販賣90條塊海洛因予不
    詳之特定多人牟利，總計賣得價金為2千8百萬元，惟僅收得
    約2千5百萬元，其餘價金尚未給付。剩餘42條海洛因（總淨
    重56公斤403.39公克，包裝重7公斤554.92公克，純度百分
    之77.19，純質淨重43公斤537.78公克，另經法務部於93年9
    月10日核准調查局領用10公克供研究之用）則於同年6月30
    日為調查人員查扣而未出售。
五、93年6月11日至24日期間，丙○○與趙坤相又基於同前之概
    括犯意，由趙坤相在泰國將141塊 (其中114塊重375公克，
    27塊重400公克）之海洛因毒品藏放在貨櫃內的原木塊中，
    交由UNI-CONCERT貨輪私運到臺灣，於同年月30日運抵臺灣
    高雄港碼頭後，仍由丙○○以同前方式，以「彭泉富」名義
    委託不知情之長億報關行人員許瑞芬辦理報關手續，準備領
    取貨物以及毒品，惟上述毒品於甫進入高雄港碼頭後，隨即
    為法務部調查局臺南縣調查站調查員會同海岸巡防署所屬之
    臺東機動查緝隊、岸巡八一及八二大隊、高雄市機動查緝隊
    、岸巡第五總隊中興商檢所與臺東縣警察局、臺南縣警察局
    永康分局、財政部高雄關稅局共組之專案人員於同年6月30
    日上午在高雄港第116號碼頭之編號TGHU-0000000之貨櫃中
    查獲。
六、案經法務部調查局臺南縣調查站移送及臺南縣警察局永康分
    局報請臺灣臺東地方法院檢察署檢察官偵查起訴。
    理　由
壹、程序與證據能力事項
一、本案審理範圍：檢察官起訴被告丙○○、丁○○、乙○○等
    人連續走私運輸販賣第一級毒品，被告丙○○、乙○○連續
    洗錢，及被告丙○○持有、被告丁○○寄藏具殺傷力之制式
    手槍、子彈等犯罪事實，經本院上訴審判處無期徒刑，被告
    上訴，其中丙○○未經許可持有手槍、丁○○未經許可寄藏
    手槍部份，經最高法院判決駁回確定，其餘部份經最高法院
    第2次發回更審。因此本院審理的範圍包含被告3人被起訴所
    涉及的販賣、運輸第一級毒品罪、走私罪、偽造文書罪、洗
    錢罪等罪名。
二、檢察官在本院更（一）審以言詞追加被告丙○○以及乙○○
    銷售走私物品罪（本院更（一）審卷頁79），依照刑事訴訟
    法第265條第1項之規定，追加起訴必須在第1審言詞辯論終
    結之前，檢察官在本院追加起訴，本院無從准許，但由於該
    部分犯罪事實已經在起訴書中記載，應認為檢察官旨在補正
    論告被告該部分犯罪事實所涉及之罪名，本院也無從另為不
    受理判決，併此敘明。
三、證據能力：本案檢察官所提出的證據，包含被告等人之自白
    、證人張信隆、許瑞芬、林鈺珍、張標材等人於審判外之證
    述、檢察官在原審審理中當庭提出的監聽錄音帶、譯文等證
    據，被告等人均同意作為證據（原審卷頁111、203），依照
    刑事訴訟法第159條之5，應認為均有證據能力。
四、被告丁○○自白之證據能力：被告丁○○在調查人員詢問過
    程中，曾有以肢體上作勢要打人的動作，而脅迫其配合指證
    ，因此其自白並不採用。但查本案查獲前，早已由臺灣臺南
    地方法院檢察署檢察長核發通訊監察書，交臺南縣調查站人
    員實施通信監聽多時，除得知有一批毒品將自高雄港走私進
    口外，並知悉之前走私進口的毒品係藏匿在臺東縣卑南鄉○○村○○○街86巷32號被告丁○○住處，乃由臺南縣調查站
    派遣一組人員會同財政部高雄關稅局人員等於進口貨櫃內樹
    頭中起出毒品海洛因，同時另派一組人員於臺東拘提被告4
    人後，即僅帶同被告丁○○前往其前開住處搜索等情，業據
    證人即臺南縣調查站調查人員黃清文、徐健桐到庭證述明確
    ，並有通訊監察書、監聽譯文及搜索扣押筆錄在卷可按，且
    本案查獲之海洛因數量極多，已有充分之證據證明被告等人
    涉犯情節重大。且被告於檢察官偵查中及原審訊問時，均未
    抗辯有遭不正方法訊問，被告嗣後在審理中對於所有運送的
    行為都自白，只是抗辯不知道載運的東西是毒品，均與被告
    在調查中之自白相同，衡情調查人員應無必要脅迫被告自白
    。
貳、罪行認定之理由：
一、被告丙○○、乙○○對於前揭犯罪事實均自白在卷，被告丁○○對於曾經跟隨丙○○到臺中等地交付物品的行為也都自
    白，被告3人對於此部分事實的自白，另外經證人黃清文、
    徐健桐到庭證述查獲經過及提出通訊監察書、監聽譯文及錄
    音帶等外，再與證人張信隆、許瑞芬、林鈺珍、張標材於偵
    查中及調查站詢問時之證言吻合，並有證人張信隆、許瑞芬
    所提供之進口報單、收費通知單等報關文件資料共69張及證
    人張標材所書收據1紙附卷足憑；復經調查人員搜索扣得白
    色條塊共183塊（條）販毒所得現金新臺幣178萬元及美金1
    萬4千8百元、行動電話6支與貨款簽收簿等扣押物品可資佐
    證；此外，並有合作金庫銀行臺東分行第0000000000000 號
    及第0000000000000號帳戶、臺灣銀行臺東分行00000000000
    0及000000000000帳戶與國泰世華聯合商業銀行臺東分行000
    000000000號帳戶交易往來明細各1份、入出境資訊連結作業
    ／入出境查詢結果3份、臺灣中小企業銀行南崁分行賣匯水
    單1紙、第一商業銀行中壢分行匯出匯款賣出水單及匯出匯
    款申請書各1紙、臺灣銀行臺東分行買賣外匯水單及傳票共6
    紙在卷可參。又經調查人員搜索扣得之白色條塊，囑請法務
    部調查局，為含第一級毒品第6項之海洛因成份，有鑑定通
    知書在卷可證。被告丙○○、乙○○的犯行堪以認定。而被
    告丁○○有運送物品的行為也堪以認定。
二、被告丁○○雖然在本院審理中一再以不知道所運送的物品是
    毒品為理由抗辯。但查被告丙○○於原審稱：在出發之前有
    告訴丁○○，因為怕黑吃黑，所以帶著丁○○一起去，雖然
    一開始不知道袋子裡面的東西，後來應該知道，電話聽多了
    他應該知道（原審卷頁31），而丁○○也自白稱「我依照丙○○的指示，將毒品運送到臺北、桃園、宜蘭、臺東等地，
    我知道運送的是毒品，我只負責運送毒品但賣毒品的錢是由
    丙○○收」（93聲羈字33卷頁6）、「我承認幫助我哥哥是
    違法」（本院上重更（二）卷頁252），則被告對於運送毒
    品的行為已經在偵查、原審以及本院前審中都已經自白在卷
    ，以被告丙○○與乙○○所購入毒品數量之龐大，所交付毒
    品對象之多，被告丁○○尾隨運送物品的地點也遍及臺灣北
    部、中部、東部等地，被告丁○○事後也從被告丙○○取得
    若干報酬，丙○○也為被告丁○○清償達50餘萬元的債務，
    如果被告丁○○只要運送單純的物品，豈有可能獲取如此豐
    厚的利潤，被告丁○○辯稱不知道運送的物品是毒品自不可
    採信，被告丁○○此部分的犯行也堪以認定。
三、至於前述犯罪事實三所列被告丙○○實際私運進口的毒品數
    量，被告丙○○以及乙○○均供稱，第1次進口44塊海洛因
    ，除40塊海洛因交予趙坤相指定之姓名年籍均不詳成年人外
    ，僅4塊是由丙○○等人收販毒款項，依每塊賣價新臺幣80
    萬元計算，「每塊可以抽20萬元，共抽了80萬元，我交了24
    0萬元給乙○○」（偵一卷頁110），則按理被告丙○○在本
    次販毒所得的金額應該只有80萬元，不過依照被告丙○○在
    偵訊時陳稱2月19日交付一筆687萬的新臺幣給乙○○及曹子
    雲也是販毒所得（偵二卷頁67），又在偵訊時陳稱93年2月
    18日存入的197萬元，也是販毒品所得（偵五卷頁39），其
    金額顯然超過被告販毒所得，與被告所應得的80萬元不符，
    但查由於被告一共私運了3次毒品到臺灣，以第1次數量較少
    ，第2次以及第3次數量均相當龐大，而第2次販賣的毒品的
    金額也達數千萬元之鉅，則被告將販毒所得的金額混淆，應
    屬人情之常，而以被告乙○○身負趙坤相指令，到臺灣來會
    同被告丙○○處理毒品的交付以及款項收取的事宜，其記憶
    應該較為清楚，因此其陳述第1次私運的毒品一共有44塊，
    其中4塊是由被告丙○○自行出售，此與被告丙○○所述相
    符，應屬可信，丙○○在偵查中所述販毒所得金額，容係記
    憶上的錯誤所致。
四、至於前述犯罪事實四，被告丙○○私運毒品的數量，除93年
    6月30日查扣的42條外，乙○○及丙○○都陳稱有160條交付
    「阿財」、40條運至臺東縣三仙台、40條運送至高雄市交給
    林先生，這總計確定有282條。至於被告丙○○自行販賣的
    數量，丙○○於原審供述有70條，因為每條40萬元，總計賣
    得價金為2千8百萬元，惟僅收得約2千5百萬元，其餘價260
    餘萬元尚未給付（原審卷頁29），但是被告丙○○還陳稱：
    「賣給桃園的貨裡面還有7百多萬元沒有拿」（偵四卷頁60
    ），其未收金額有所出入，且相差達5百萬元之鉅，經再核
    對被告丁○○所陳述的數量，其陳稱從4月中旬開始到6月26
    日，共約11、2次，最多是40條，送到三仙台，還有送到桃
    園6次，共約40條，宜蘭2次共4條，臺北1條，臺中1條、總
    共80多條（偵卷一頁117），丁○○該次供述運送之地點、
    數量及次數均十分明確，其中有關桃園部份，出售的數量有
    40條，與被告所述在桃園的款項有7百萬元未收，較為相當
    ，應以丁○○該次所述為正確，則既然是已經達80多條，就
    不會是被告丙○○在原審所說的70條，而應該是被告丙○○
    在之前所說的數量90條。因此這次私運的毒品數量應該是37
    2條，而不是352條。
參、罪論科刑之依據
一、被告丙○○部分：
　　核被告丙○○所為，係犯毒品危害防制條例第4條第1項之販
    賣第一級毒品罪、95年5月30日修正前懲治走私條例第2條第
    2項以私運管制物品進口為常業罪及刑法第216條、第210條
    之行使偽造私文書等罪。由於被告犯行所涉及法條較為複雜
    ，又分別有新舊法適用問題，因此分段論敘如下：
    （一）就被告私運管制物品進口罪：被告是與趙坤相約定，
          由趙坤相從泰國裝櫃出口，由被告在臺灣領貨，被告
          在領取毒品後，將大部分的毒品交給趙坤相指定的人
          ，小部分則留供自己銷售。其犯行構成懲治走私條例
          第2條第2項之私運管制物品進口罪。公訴意旨就被告
          銷售私運進口管制物品部分，雖未記載起訴法條，但
  　      起訴事實已及，自在起訴範圍之內，本院應予論罪
          。又檢察官認為被告走私毒品之後，除了依照泰國方
          面的指示將毒品交給特定人之外，並且將走私的部分
          毒品自己銷售，因而另外觸犯懲治走私條例第3條第
          2項之銷售毒品常業罪，然而懲治走私條例第3條之犯
          罪行為乃是針對同條例第2條私運走私物品之後繼續
          處分走私物品的行為，如果是私運走私物品之行為人
          ，進而為運送、銷售、藏匿的行為，一如竊盜犯進而
          處分贓物的行為，均屬於不罰的後行為，不另外論罪
          （最高法院86年度台覆字第97號判決參照），因此被
          告僅成立懲治走私條例第2條第1項之私運管制物品進
          口罪。被告犯後，懲治走私條例在95年配合刑法刪除
          連續犯規定，一併刪除有關常業犯規定，以被告3次
          走私毒品犯行的時間相隔數月，每次走私都是在前次
          走私的毒品賣完後，依照95年修正刑法之規定，被告
          3次走私的犯行屬於數罪，而被告行為時的法律既然
          規定為包括一罪的常業犯，應以被告行為時法律有利
          於被告，因此被告應構成95年修正前懲治走私條例第
          2條第3項之私運管制物品進口常業罪。被告此部分的
          行為與趙坤相之間有犯意聯絡，行為分擔，為共同正
          犯。
    （二）就被告販賣毒品罪：被告領取毒品，依照趙坤相指示
          交運物品，構成毒品危害防制條例第4條第1項之運輸
          毒品罪，被告自行販賣毒品的行為，也是構成同條例
          之販賣毒品罪，由於運輸屬於販賣毒品的前階段行為
          ，運輸的犯行應為販賣毒品的行為所吸收，尤其在本
          案被告的犯罪型態是與在泰國的趙坤相等人共組毒品
          的銷售網路，藉此謀生，雖然被告在臺灣領取毒品之
          後，區分為二大部分，一部分交付給趙坤相指定的人
          ，一部分則自行銷售，但這只是被告與趙坤相所共組
          毒品銷售網路的分工以及報酬收取型態，應認為其運
          輸的行為仍然是販賣行為的階段行為，不另論罪。因
          此被告應構成毒品危害防制條例第4條第1項之販賣第
          一級毒品罪。又被告先後多次販賣第一級毒品之犯行
          時間緊接，所犯復分別為構成要件相同之罪名，顯均
　　　　　係出於概括犯意所為，應依連續犯之規定論以一罪。
          又被告犯後，刑法在95年修正刪除第56條連續犯的規
          定，比較新舊法，應以修正前的舊法有利於被告，因
          此被告丙○○此部分犯行應構成連續販賣第一級毒品
          罪。被告此部分的犯行與趙坤相、乙○○間有犯意聯
          絡及行為分擔，均為共同正犯。
    （三）被告行使偽造私文書罪：被告多次假冒「彭泉富」名
          義申請通關報請貨品，構成行使偽造私文書罪。其偽
          造後持以行使，偽造之行為吸收於後階段的行使犯行
          中。又被告先後多次販賣第一級毒品之犯行時間緊接
          ，所犯復分別為構成要件相同之罪名，顯係出於概括
          犯意所為，應依連續犯之規定論以一罪，並加重其刑
          。又被告犯後，刑法在95年修正刪除第56條連續犯的
          規定，比較新舊法，應以修正前的舊法有利於被告，
          被告此部分構成連續行使偽造私文書罪。又被告此部
          分之犯行，是由於被告不想身分輕易曝光，因此自行
          假冒「彭泉富」的名義報關領貨，並無證據證明被告
          丙○○就此部分犯行，有與趙坤相、乙○○或是龍建
          良等人共謀，而衡諸被告犯罪情節以觀，被告丙○○
          既然是負責在臺灣接應取貨的人，在泰國出貨的趙坤
          相沒有必要關切被告丙○○用什麼人的名義領貨，而
          乙○○也只是受趙坤相指示到臺灣來會同被告丙○○
          送貨收錢，也沒有參與報關領貨的犯行，至於丁○○
          也僅參與運送毒品的部分，並沒有參與此部分的犯行
          ，足堪認定被告丙○○行使偽造私文書罪部分是單獨
          所犯。
    （四）被告丙○○所犯前述3罪間，係先以行使偽造私文書
          的方法報關領取貨物以便私運管制物品進口，最終達
          到販賣毒品的結果行為，所犯3罪間有方法結果之牽
          連關係，應從一重之連續販賣第一級毒品罪處斷。被
          告犯後，刑法於95年修正刪除有關牽連犯的規定，經
          比較新舊法，應以舊法有利於被告，應適用舊法論以
          牽連犯。
    （五）就被告是否符合自首要件：按刑法第62條所謂發覺，
          固非以有偵查犯罪權之機關或人員確知其人犯罪無誤
          為必要，而於對其發生嫌疑時，即得謂為已發覺；但
          此項對犯人之嫌疑，仍須有確切之根據得為合理之可
          疑者，始足當之，若單純主觀上之懷疑，要不得謂已
          發生嫌疑（最高法院72年度台上字第641號判例參照
          ）。本案在查獲前，臺南縣調查站人員對於被告龍治
          順、丁○○、乙○○即實施通信監聽多時，除得知有
          一批毒品將自高雄港走私進口外，並知悉之前走私進
          口的毒品係藏匿在被告丁○○前揭住處，被告乙○○
          過來與被告丙○○見面，是要談論此批毒品過來的情
          形，乃由檢察官簽發拘票拘提被告等人後，即帶同被
          告丁○○前往其前開住處搜索，業據證人徐健桐證述
          明確，並有拘票、通訊監察書、監聽譯文及搜索扣押
          筆錄在卷可按，且本案查獲之海洛因數量極多，已有
          充分之證據證明被告丙○○、丁○○、乙○○3人涉
          犯情節重大，是被告丙○○、丁○○係在調查人員知
          悉渠等有販毒之犯罪嫌疑及經搜索，扣得毒品海洛因
          後，亦即犯罪已發覺後，始自白供出其等2人犯罪之
          經過，顯與自首要件不符。被告乙○○係在調查人員
          知悉其有販毒之犯罪嫌疑即聲請檢察官簽發拘票拘提
          到案，且被告乙○○所涉本案相關犯行，經共同被告
          丙○○於93年6月30日上午10時35分於調查機關調查
          時，於筆錄第2頁即供出乙○○參與相關犯行，被告
          乙○○係於同日下午1時50分之後始坦承參與本件犯
          罪，此有調查筆錄可稽，因此被告乙○○亦不符自首
          規定。綜上，被告自首之抗辯，無可採。
    （六）爰審酌被告丙○○3次私運毒品進入臺灣的數量均極
          為龐大，交易的金錢價格也高達數千萬元之鉅，販售
          毒品的地區也遍及東部的臺東、北部的三重、新莊，
          西部的臺中、彰化，幾乎跨越全臺各地，以其轉售以
          及出售的數量，因為被告出售毒品犯行而被吸引繼續
          施用毒品的人口必然不在少數，對於社會秩序以及國
          民健康造成極為嚴重的危害，而且被告的犯行是有計
          畫的詳細籌謀，犯罪情節尤其重大，但鑑於毒品犯罪
          畢竟需要依靠更多社會及政府力量的投入，讓毒品的
          人口經過適當處遇的方式戒除毒癮，重入社會，處以
          嚴刑峻罰，一時之間固然有效，不過以無期徒刑對於
          剝奪人身自由之重，應以足以達成懲警的效果，而且
          毒販在經過長期的監禁之後，原來的交易網路回復困
          難，而且被告對於將弟弟丁○○捲入本次犯行中，一
          再表示深切懊悔，其關切弟弟丁○○所處徒刑更勝於
          自己，被告尚有家屬在監所外等待被告改過後重新返
          回家人懷抱等情，本院認為以量處無期徒刑為適當。
    （七）扣案之海洛因條塊為183塊（總淨重56公斤403.39公
          克，純度百分之77.19，純質淨重43公斤537.78公克
          ），係當場查獲之第一級毒品，除其中10公克業經法
          務部於93年9月10日核准調查局領用供研究之用，已
          無剩餘，有法務部覆函（本院卷頁92），其餘總淨重
          56公斤393.39公克部分，應依毒品危害防制條例第18
          條第1項前段之規定，宣告沒收銷燬之；包裹前開海
          洛因用之包裝（重7公斤554.92公克），係共犯所有
          並供犯販賣毒品罪所用之物，應依刑法第38條第1項
          第1款宣告沒收。另被告丙○○先後於送貨單上偽簽
          「彭泉富」3枚，係屬偽造之署押，應依刑刑法第219
          條規定諭知沒收。如附表一所示之報關資料、行動電
          話與貨款簽收簿等物品，分別係被告丙○○、乙○○
          所有供販毒聯絡所用或匯款販毒所得之物，均應依刑
          法第38條第1項第2款之規定宣告沒收之。至於其餘扣
          押之雜記簿等物，並無證據足資證明係被告販賣毒品
          所得之財物，依法尚難予以沒收。
    （八）至於被告丙○○販毒所得金額，由於被告丙○○是與
          在泰國的趙坤相共同販賣，而約定由丙○○從其中出
          售的毒品中獲取報酬，因此計算販毒罪所得不得僅計
          算被告丙○○實際獲利的部分，而應該以毒品出售的
          價格為犯罪所得，因此被告第1次私運準備出售的毒
          品數量有44塊，被告以每塊80萬元價格出售，而且這
          44塊都已經交付，被告與共犯合計販毒所得應為3520
          萬元。第2次的毒品數量有372條，每條是40萬元，但
          僅出售330條，而遭查扣42條，因此被告與共犯販毒
          所得之金額合計是13200萬元，而這些款項有如附表
          所示之帳戶內匯入匯出金額可資佐證，雖然其金額與
          被告、共犯販毒所得尚有出入，諒係因為被告與共犯
          利用其他管道匯出款項。因此被告販毒所得金額，應
          依毒品危害防制條例第19條之規定沒收，扣除已經扣
          案之金額外，不能沒收部分，應以財產抵償之。
二、被告丁○○部分：
    （一）核被告丁○○所犯，係毒品危害防制條例第4條第1項
          之運輸第一級毒品罪。被告先後多次運輸第一級毒品
          之犯行時間緊接，所犯復分別為構成要件相同之罪名
          ，顯均係出於概括犯意所為，應依連續犯之規定論以
          一罪。又被告犯後，刑法在95年修正刪除第56條連續
          犯的規定，比較新舊法，應以修正前的舊法有利於被
          告，因此被告丙○○此部分犯行應構成連續運輸第一
          級毒品罪。又查被告丁○○係依丙○○指示，將毒品
          運送到臺北、桃園、宜蘭、臺東等地，既未與丙○○
          販賣毒品的對象碰過面，不知道販賣金額，也未收過
          販賣毒品的錢，其於丙○○從事毒品交易行為過程中
          ，並非基於為自己犯罪意思而為，所參與者又係販賣
          犯罪構成要件以外之行為，因此並不能認為成立販毒
          的共同正犯，又其以運送毒品的方式來幫助被告龍治
          順販賣毒品，性質上固然屬於販賣幫助型態之一，但
          是因為毒品危害防制條例第4條第1項已經針對若干幫
          助販賣的重要型態即運輸加以規定，而成為獨立的犯
          罪類型，因此構成運輸毒品的犯行，自不再另外構成
          幫助販賣毒品罪，起訴書認為被告構成販賣毒品罪，
          尚有誤會，但因為這是屬於單純一罪關係，因此本院
          不再就此部分為無罪之諭知。
    （二）爰審酌被告丁○○多次運送毒品的數量均極為龐大，
          交易的金錢價格也高達數千萬元之鉅，運送毒品的地
          區也跨越全臺各地，被告是因為兄長丙○○的關係而
          加入犯罪行為中，其情尚屬可憫，但是因為被告運送
          毒品的數量已經太大，與同案被告丙○○、乙○○的
          犯罪情節相比，固然較為輕微，但是依其所犯罪質以
          觀，加上被告還有與丙○○寄藏槍枝的行為，其犯罪
          情節已經達到應處以無期徒刑之程度。另外被告不符
          自首要件，已詳如前述，不再贅述。
    （三）扣案之毒品海洛因、包裝以及附表一所列之物品均係
          被告丙○○販賣所用，並不是被告丁○○參與運輸的
          毒品，而且已經在丙○○所宣告主刑下宣告沒收以及
          部分銷毀，因此無庸於被告丁○○犯罪主文下再行宣
          告沒收，附此敘明。
三、被告乙○○部分：
　　（一）核被告乙○○所為，係犯毒品危害防制條例第4條第1
  　　　　項之販賣第一級毒品罪。被告與丙○○取得毒品之後
    　　  ，隨即與丙○○依照趙坤相指示交運物品，雖然也構
　　　　　成毒品危害防制條例第4條第1項之運輸毒品罪，但被
  　      告也從事將毒品交付給所出售對象的構成要件行為，
          也構成同條例之販賣毒品罪，由於運輸屬於販賣毒品
          的前階段行為，運輸的犯行應為販賣毒品的行為所吸
          收，尤其在本案被告的犯罪型態是與在泰國的趙坤相
          等人共組毒品的銷售網路，藉此謀生，雖然被告在臺
          灣領取毒品之後，區分為二大部分，一部分交付給趙
          坤相指定的人，一部分則由被告丙○○自行出售，但
          這只是被告與趙坤相所共組毒品銷售網路的分工以及
          報酬收取型態，應認為其運輸的行為仍然是販賣行為
          的階段行為，不另論罪。因此被告應構成毒品危害防
          制條例第4條第1項之販賣第一級毒品罪。又被告先後
          多次販賣第一級毒品之犯行時間緊接，所犯復分別為
          構成要件相同之罪名，顯均係出於概括犯意所為，應
          依連續犯之規定論以一罪。又被告犯後，刑法在95年
          修正刪除第56條連續犯的規定，比較新舊法，應以修
          正前的舊法有利於被告，因此被告丙○○此部分犯行
          應構成連續販賣第一級毒品罪。被告此部分的犯行與
          趙坤相、丙○○間有犯意聯絡及行為分擔，均為共同
          正犯。
    （二）起訴書雖認被告另外有與被告丙○○以及趙坤相共同
          犯有私運走私物品罪，而被告丙○○也在調查站詢問
          時陳稱93年4月私運物品進口是把提單交給被告蔣泰
          忠，由被告乙○○去領貨（偵一卷頁53）。但查龍治
          順在93年4月走私進口的毒品，是在93年4月17日向基
          隆海關提領，而被告乙○○是在4月22日才入境，有
          被告乙○○的出入境查詢資料附卷可證（偵二卷頁54
          ），顯然被告不可能在4月17日出現在臺灣，向龍治
          順取得提單前往海關取貨，足證丙○○的指述有誤。
          再從丙○○在93年1月走私的毒品來看，該次是93年1
          月21日向高雄海關提領貨物，而被告乙○○是在93年
          1月26日才入境臺灣，時間上也和提領貨物的時間不
          吻合，難以認定被告乙○○有參與私運毒品進口的行
          為。而再從被告乙○○從91年2月間開始有多達9次出
          入境紀錄，其中92年10月、93年1月以及93年4月入境
          後停留在臺灣的時間有長達約1個月時間外，其餘的
          時間都只是停留2、3天的時間，而停留在臺灣比較長
          的時間都正巧是約在丙○○領取貨物的時間後，足見
          被告乙○○是在丙○○領取貨物之後，才來到臺灣準
          備處理貨物出售的事宜，尚難認定被告乙○○有參與
          私運物品進口的行為。
    （三）爰審酌被告身為華僑，原應在國外為本國與外國人民
          正常交往的橋樑，以圖雙方之共利，被告卻反而利用
          華僑身分，與國外的毒梟結合，引誘在臺灣地區的居
          民與被告共同銷售毒品，而且本次銷售毒品的數量巨
          大，被告在整個犯罪網絡中，主要是會同在臺灣的被
          告丙○○等人能夠確實取得毒品、交付毒品並且把交
          付毒品而獲取的款項匯回在泰國的主要銷售者，實際
          上居於穿針引線的樞紐地位，其行為對於臺灣地區居
          民的社會秩序以及國民健康產生極大的危害等情，本
          院認以判處無期徒刑為適當。另外被告不符自首要件
          ，已詳如前述，不再贅述。
    （四）另就被告犯行所應宣告沒收之物，均同丙○○部分。
肆、被告丙○○、乙○○洗錢罪部分：
一、公訴意旨以：
　　（一）被告丙○○基於為自己隱匿重大犯罪所得之故意，於
　　　　　同年2月3日及18日，先後委請不知情之妻子林鈺珍（
          原名劉玉珍）將40萬元及197萬元存入林鈺珍在國泰
          世華聯合商業銀行臺東分行000000000000號帳戶內；
          及於同年2月4日將40萬元存入林鈺珍在合作金庫銀行
          臺東分行0000000000000號帳戶內。
    （二）被告丙○○將240萬元之販毒所得交予乙○○收受，
          而乙○○為掩飾、搬運上述販毒所得，亦基於為自己
          隱匿重大犯罪所得之故意，於同年2月12日前往臺灣
          中小企業銀行南崁分行及第一商業銀行中壢分行，將
          上述240萬元之販毒所得兌換為各150萬泰銖後，分別
          匯至THAIFARME RS BANK THANON CHIANGMAI.JO-BRAN
          CH第0000000000號帳戶、戶名THIHIKAOSAE.JANG及第
          0000000000號帳戶、戶名ARITER SEAMING，以交付販
          毒所得予「阿相」。
    （三）被告丙○○於販賣上開毒品所得之價金，承續前開隱
          匿自己重大犯罪所得之概括犯意，先將其中673萬350
          0元分別於同年5月25日及6月1日兌換美金各10萬元，
          而將其中美金15萬元交付乙○○，另5萬元交付受泰
          國毒販「阿相」之指示具有搬運、掩飾及寄藏他人因
          重大犯罪所得財物概括洗錢犯意之曹子雲，由乙○○
          一次攜帶美金5萬元、一次攜帶美金10萬元，曹子雲
          則一次攜帶美金5萬元，分別持往泰國轉交「阿相」
          ；另600萬元則於同年6月中旬在臺東市○○街57號2樓
          住處內交付曹子雲，由曹子雲於6月28日將其中189萬
          元委託不知情之富安旅行社業務員張標材匯入新加坡
          OVERSEA CHINESEBANK ING CORPORATION第000000000
          0號帳戶內，未匯出之400萬元則藏放在臺北縣鶯歌鎮
          ○○○街23號4樓租屋處內（嗣經調查站人員於93年6
          月30日至該處搜索扣押）。其餘825萬元則於5月26日
          至6月18日期間，分別再委由不知情之妻子林鈺珍存
          入其在合作金庫銀行臺東分行第0000000000000及000
          0000000000號帳戶與臺灣銀行臺東分行第0000000000
          00號帳戶內以掩飾之。
    （四）同年6月29日，丙○○又在臺東市○○街57號2樓住處
          內將648萬元販毒所得交予曹子雲收受（此部分業經
          調查站人員於同月30日在丙○○住處連同丙○○其餘
          販毒所得30萬元搜索扣押），曹子雲於93年6月30日
          收受上開丙○○等人販賣第一級毒品之重大犯罪所得
          648萬元後尚未搬運而為調查站人員查扣，並經龍治
          順供出曹子雲收受上開販毒所得款項後始於同調查站
          調查時自白該洗錢之犯罪事實，其他洗錢之犯行則在
          犯罪未被發覺前向調查人員自首犯罪，丙○○、蔣泰
          忠亦於偵查中自白上開隱匿自己重大犯罪所得之犯行
          。
    因認被告丙○○以及乙○○另犯有洗錢防制法第9條之洗錢
    罪罪嫌。
二、按「洗錢防制法之制定，旨在規範特定重大犯罪不法所得之
    資金或財產，藉由洗錢行為，諸如經由各種金融機關或其他
    交易管道，轉換成為合法來源之資金或財產，以切斷資金與
　　當初犯罪行為之關連性，俾便於隱匿其犯罪行為或該資金不
  　法來源或本質，以逃避追訴、處罰」，最高法院著有94年度
    台上字第7391號判決可資參照。因此洗錢防制條例所稱的洗
    錢在步驟上首先必須以某種名義儲存，然後透過一連串的交
    易或是轉帳，進入合法名義之下，因為各國政府多半針對洗
    錢行為有所管制，金融機關會將一定金額（通常由法律規定
    ）以上的交易呈報主管機關，為了逃避監視，其中一種手段
    是將大筆的金錢化整為零存入數個以他人名義開設的帳戶，
    這些帳戶彼此互不相關，之後再透過匯款、開立支票……等
    等方式轉入犯罪者的名下，由於每筆交易的金額不大，而且
    往往還透過跨國方式交易，甚至利用某些國家或地區可以開
    設保密帳戶或公司之便，使查緝困難，另一種方式是利用假
    名設立數個公司，將犯罪所得透過這些公司虛假的交易，例
    如將不值錢的東西以高價販售給另一家公司，最後轉入犯罪
    者的名下，表面上看起來正當合法，實際上只是為了轉移金
    錢所做的假交易，也有人直接將金錢購買美術品、古董、不
    記名債券等高價商品，轉移到犯罪者手上後再伺機脫手換取
    金錢。因此所謂洗錢的行為較諸一般犯罪行為的認定偏重單
    一行為是否符合構成要件的判斷，更注意整個行為所串成的
    結果，因此如果行為人只是將款項存入個人或者是近親的帳
    戶加以儲存，雖然產生是否屬於被告犯罪所得認定上的困難
    ，或者行為人是為了將款項匯出國外，因而有轉成外匯的舉
    動，也同樣造成追訴的困難，但這種單一的行為並沒有如洗
    錢般透過連續多層廣泛的行為，讓犯罪所得的金錢成為正常
    合法交易所得之金錢，其行為即與洗錢之犯罪構成事實不符
    ，自不構成洗錢罪。
三、檢察官所起訴被告的行為，雖然被告都自白在卷，也有合作
    金庫銀行臺東分行第0000000000000號及第0000000000000號
    帳戶、臺灣銀行臺東分行000000000000及000000000000帳戶
    與國泰世華聯合商業銀行臺東分行000000000000號帳戶交易
    往來明細各1份、入出境資訊連結作業／入出境查詢結果3份
    、臺灣中小企業銀行南崁分行賣匯水單1紙、第一商業銀行
    中壢分行匯出匯款賣出水單及匯出匯款申請書各1紙、臺灣
    銀行臺東分行買賣外匯水單及傳票共6紙在卷可證。但是被
    告2人的行為都只是將販毒的款項分別放在自己配偶以及妻
    妹的帳戶內，或者是依照趙坤相的指示將款項換成美金以便
    攜帶或匯款到趙坤相所指定可以收取的帳戶內，並沒有透過
    多層交易活動將犯罪款項洗成合法交易所得款項的行為，依
    照前述說明，其行為與洗錢罪之要件不合。原應就此部分為
    無罪之判決，但因為與前述犯罪事實有牽連犯之裁判上一罪
    關係，因此不另為無罪之諭知。
伍、結論：
一、原審論處被告3人罪刑，固屬無誤，但原審認定被告丙○○
    、乙○○構成洗錢罪，被告乙○○構成私運管制物品罪、被
    告丁○○構成幫助販賣毒品罪，則於犯罪之認定有所誤會，
    被告3人以及檢察官以各該理由提起上訴，為有理由，應由
    本院撤銷改判。
二、依刑事訴訟法第369條第1項前段、第364條、第299條第1項
    前段、刑法第11條前段、第28條、第56條（95年修正前）、
    第216條、第210條、第219條、第55條（95年修正前）、第
　　第37條第1項、第42條第2項、第38條第1項第2款、懲治走私
    條例第2條第1項、第11條，毒品危害防制條例第4條第1項、
    第18條第1項前段、第19條第1項、罰金罰鍰提高標準條例第
    2條，現行法規所定貨幣單位折算新臺幣條例第2條判決如主
    文。
本案經檢察官甲○○到庭執行職務。
中　　華　　民　　國　　96　　年　　4 　　月　　11　　日
                  刑事庭審判長法  官 謝志揚
                              法  官 林慶煙
                              法  官 賴淳良
以上正本證明與原本無異
如不服本判決，應於判決送達後10日內向本院提出上訴狀。其未
述理由者，並應於提出上訴狀後10日內向本院補提理由狀 (須
附繕本)。
                              書記官 邱廣譽
中　　華　　民　　國　　96　  年    4     月    11    日
附錄    本判決論罪科刑法條：
毒品危害防制條例第4條第1項
製造、運輸、販賣第一級毒品者，處死刑或無期徒刑；處無期徒
刑者，得併科新臺幣1千萬元以下罰金。
刑法第38條（沒收物）
下列之物沒收之：
一、違禁物。
二、供犯罪所用或犯罪預備之物。
三、因犯罪所生或所得之物。
前項第1款之物，不問屬於犯罪行為人與否，沒收之。
第1項第2款、第3款之物，以屬於犯罪行為人者為限，得沒收之
。但有特別規定者，依其規定。
